最高法院民事裁定　　　　　　　九十六年度台抗字第七九六號
再 抗告 人　甲○○
　　　　　　乙○○○○○○
　　　　　　丙○○
　　　　　　戊○○
　　　　　　丁○○
共　　　同
訴訟代理人　林松虎律師
上列再抗告人因與財團法人雲林縣私立大成高級商工職業學校間
債務人異議之訴事件，對於中華民國九十六年七月二十六日台灣
高等法院台南分院裁定（九十六年度抗字第三八號），提起再抗
告，本院裁定如下：
    主  文
原裁定廢棄，應由台灣高等法院台南分院更為裁定。
    理  由
按對於抗告法院所為抗告有無理由之裁定再為抗告，僅得以其適
用法規顯有錯誤為理由，並應經原法院之許可；此項許可，以原
裁定所涉及之法律見解具有原則上之重要性者為限，此觀民事訴
訟法第四百八十六條第四項、第五項之規定自明。本件再抗告人
對於抗告法院所為抗告有理由之裁定再為抗告，係以：比較相對
人起訴狀，及於民國九十四年六月二十三日提出追加暨準備書(二)
狀所載訴之聲明，可知相對人已為訴之變更。又由台灣雲林地方
法院（下稱雲林地院）於九十五年十二月十三日核定本件訴訟標
的金額為新台幣（下同）六千一百九十九萬三千零五十五元，應
徵收第一審裁判費五十五萬七千六百元，相對人僅繳納十三萬七
千四百八十八元，尚不足四十二萬零一百十二元，可見雲林地院
係以相對人變更及追加後之新訴訟標的金額作為核定本件裁判費
之標準，其既已為合法訴之變更、追加，原訴應已因撤回而不存
在。原法院以原訴已合法繫屬於原法院，不論本件有無變更或追
加情事，亦不論有無欠缺起訴程式之不合法情事，對於相對人原
已合法提起之原訴並無影響，適用法規顯有錯誤等語為據。
次按當事人起訴未依法繳納裁判費，經法院裁定限期命其補繳者
，縱法院核定補繳之數額超過其應繳裁判費之數額，當事人仍應
依限補正其應繳之裁判費；倘不依限補正，法院即得以其訴為不
合法裁定駁回之。又債務人異議之訴之訴訟標的為該債務人之異
議權，法院核定此訴訟標的之金額或價額，應以該債務人本於此
項異議權，請求排除強制執行所有之利益為準。本件相對人提起
上開異議之訴，訴訟標的為該相對人之異議權，其請求排除強制
執行所得受之利益數額，依相對人於九十四年四月十三日，以再
抗告人甲○○、程茹鈺、丙○○（下稱甲○○等人）為被告，向
雲林地院起訴時，經雲林地院核定其訴訟標的金額為一千四百二
十五萬四千零五十五元，並裁定命相對人繳納十三萬七千四百八
十八元之第一審裁判費，相對人已繳納完畢，嗣相對人於同年六
月二十三日另追加再抗告人丁○○、戊○○（下稱丁○○等人）
為被告，雲林地院據此核定其訴訟標的金額為六千一百九十九萬
三千零五十五元，計算相對人應繳納之第一審裁判費為五十五萬
七千六百元，扣除已繳納金額後，不足四十二萬零一百十二元，
而於九十五年十二月十三日裁定命相對人於七日內補繳，逾期未
繳即駁回其訴。上開裁定並於同年月十五日送達相對人，但相對
人同年月二十一日具狀提起抗告，主張追加後之訴訟標的金額為
二千五百三十三萬七千零三十八元，復據此而於同年月二十二日
具狀減縮訴之聲明，且算出依其主張應補繳之裁判費應僅為九萬
七千五百零四元。查雲林地院以裁定限期命相對人補正，其核定
補繳之數額縱超過相對人應繳裁判費之數額，惟相對人就其自行
核算應行補繳之九萬七千五百零四元既未補繳，則雲林地院認其
訴為不合法，以裁定予以駁回，於法並無不合。原法院未詳加推
闡明晰，遽認相對人所提本件債務人異議之訴，就甲○○等人，
其起訴之法定程式既無欠缺，堪信其訴已合法繫屬於雲林地院，
其後相對人所提上揭民事追加暨準備書(二)狀，就甲○○等人，不
論有無訴之變更或追加情事，就追加丁○○等人部分，亦不論有
否起訴程式欠缺之不合法情事，就相對人對甲○○等人原已合法
成立之原訴並無影響，因而將雲林地院駁回相對人之訴予以廢棄
，發回雲林地院，於法尚有未合；且事涉相對人未就訴之變更及
追加部分繳足裁判費，受訴法院是否仍須就已合法提起之原訴加
以審理之疑義，應認所涉及之法律見解具有原則上重要性而有闡
示必要。再抗告論旨，指摘原裁定違背法令，求予廢棄，非無理
由。
據上論結，本件再抗告為有理由。依民事訴訟法第四百九十五條
之一第二項、第四百七十七條第一項、第四百七十八條第二項，
裁定如主文。
中　　華　　民　　國　九十六　年　 十一 　月　 十五 　日
                      最高法院民事第五庭
                          審判長法官  許　澍　林
                                法官  黃　秀　得
                                法官  李　寶　堂
                                法官  童　有　德
                                法官  劉　靜　嫻
      本件正本證明與原本無異
                                      書  記  官
中　　華　　民　　國　九十六　年　 十一 　月　二十三　日
                                                Ａ
